【裁判字號】    88,自,9
【裁判日期】    890119
【裁判案由】    毀損等
【裁判全文】
臺 灣 澎 湖 地 方 法 院 刑 事 判 決                   八十八年度自字第九號
    自  訴  人  丙 ○ ○
                乙 ○ ○
    被      告  庚 ○ ○
                己 ○ ○
                戊 ○ ○
                丁 ○ ○
右列被告等因毀損等案件，經自訴人提起自訴，本院判決如左：
主      文
庚○○、己○○、戊○○、丁○○均無罪。
     理      由
一、自訴意旨略稱：被告庚○○、己○○、戊○○、丁○○意圖為自己不法之所有，
    於民國八十八年某月某日，趁渠等二人不在家時，進入渠等坐落澎湖縣望安鄉東
    嶼坪派出所斜對面的房子內，趁機竊取古碗二十幾個，因認被告四人涉犯竊盜罪
    云云。
二、按犯罪事實應依證據認定之，無證據不得推定其犯罪事實。又不能證明被告犯罪
    者，應諭知無罪之判決，刑事訴訟法第一百五十四條、第三百零一條第一項前段
    分別定有明文。而事實之認定，應憑證據，如未能發現相當證據，或證據不足以
    證明，自不能以推測或擬制之方法，為裁判基礎；又認定不利被告之事實，須依
    積極證據，苟積極證據不足為不利被告事實之認定時，即應為有利於被告之認定
    ，更不必有何有利之證據。（最高法院四十年台上字第八六號、三十年上字第八
    一六號判例參照）
三、訊據被告庚○○、己○○、戊○○、丁○○堅決否認有何上開竊盜犯行，被告庚○○辯稱：整個工程都是委託己○○處理，伊不在現場，所以整個過程伊並不清
    楚，但伊還是幫自訴人把窗戶修好了；被告戊○○、丁○○均辯稱：伊先生戊○○負責開船送他們去做工，伊負責煮飯，整個工地都是己○○負責，伊和先生並
    沒有參與工地的工程；被告己○○辯稱：整個工地都是他在負責，他們三人均不
    在場，他是因不小心撞壞了電線桿，為了電線桿安全，才臨時起意借用自訴人的
    窗戶作為支撐電線桿所用，且玻璃本來有兩個是空的，另外兩個玻璃只剩玻璃碎
    片，他們沒有進入屋內，因為繩子只要手伸進去就可以綑綁了，伊也沒有偷東西
    等語。經查：
（一）自訴人丙○○（即另一自訴人乙○○之夫）於本院八十八年九月三十日訊問時
      陳稱：除了己○○自承在場外，其餘三人在不在場？伊不知道。因為伊人在馬
      公市，所以伊不知道，伊亦不能證明他們在場。被告戊○○、丁○○係因為受
      僱於被告庚○○，所以我要把他們一起告進來，只要受僱於庚○○，則均應是
      被告。則依自訴人所言，被告是否有為竊盜之行為，實係伊單純因被告庚○○
      曾僱佣餘三被告，而渠等恰巧有一工程在其望安鄉住處附近施工，而自訴人正
      巧遺失古碗二十幾個，所以臆測認為被告四人涉有竊盜犯行，則被告四人是否
      果如自訴人所言，涉有竊盜犯行，自屬有疑。
（二）證人甲○○（即望安鄉東嶼坪派出所主管）於本院八十八年九月十日訊問時結
      證稱：本件是因承包工程引起的，毀損的窗戶、屋角，伊並沒有看到是誰弄壞
      的，之前也有另一批工人來做工，庚○○並沒有到現場，只有己○○到現場施
      工過，但是不是他們弄的也不清楚，我不知道他們有沒有偷碗。則依證人所言
      ，曾至自訴人望安鄉住處附近施工的，並不只被告四人，尚有另一批工人亦曾
      在該處施工，則自訴人所失古碗，是否即為被告四人所竊，更令人置疑。
（三）同案被告己○○於本院八十八年九月三十日、八十九年一月六日訊問、審理時
      分別陳稱：整個工地都是他在負責，他們三人均不在場；佐以證人甲○○前所
      結證稱：庚○○並沒有到現場，只有己○○到現場施工之詞，被告庚○○、戊○○、丁○○三人堅決否認未在現場，且無竊盜犯行等語，洵屬可信。
（四）依自訴人所自呈之窗戶毀損照片可知，欲以該窗戶作為電線桿支撐之用，實無
      需有人入內，方能將綑有繩索之木棍置入其中，是被告己○○辯稱：他沒有進
      入屋內，也沒有偷東西等語，應屬可採。
四、綜上說明，被告四人辯稱未為竊盜之犯行，應堪採信。被告等人與自訴人間，是
    否有民事糾紛等事實，自訴人應循民事途徑解決，自訴人不能證明被告四人確有
    其所指之犯罪行為，尚難僅憑自訴人片面指述，遽為被告不利之認定。此外，又
    查無其他積極證據足認被告等人涉犯自訴意旨所認之罪嫌，不能證明被告犯罪，
    應為被告等無罪之諭知。
五、按非告訴或非請求乃論之罪，自訴人經合法傳喚，無正當理由不到庭者，得不待
    其陳述而為判決，刑事訴訟法第三百三十一條第一項後段定有明文。自訴人丙○○、乙○○，經合法傳喚無正當理由不到庭，本院自得不待渠等陳述逕行判決，
    附此敘明。
六、又自訴人二人另自訴被告四人另行起意而涉有無故侵人住宅、毀損罪嫌部分，按
    無故侵人住宅、毀損罪嫌係屬告訴乃論之罪，而告訴乃論之罪，自訴人經合法傳
    喚，無正當理由不到庭者，以撤回自訴論，此觀刑事訴訟法第三百三十一條第一
    項前段規定自明，是以自訴人二人經合法傳喚，無正當理由不到庭，其自訴被告
    四人涉有無故侵人住宅、毀損罪嫌部分，以撤回自訴論，併此敘明。
據上論斷，應依刑事訴訟法第三百四十三條、第三百三十一條第一項、第三百零一條
第一項前段判決如主文。
中    華    民    國      八十九      年      一      月      十九      日
     臺 灣 澎 湖 地 方 法 院 刑 事 庭
                                    法    官  陳     梅     欽
右正本證明與原本無異。
如不服本判決，應於判決送達後十日內，向本院提出上訴狀（須附繕本）。
中    華    民    國      八十九      年      一      月     二十一     日
                                    書 記 官  鄭     智     文


司法院資訊處製作；財團法人民間司法改革基金會備份。
